臺灣屏東地方法院民事判決
111年度潮簡字第216號
原      告  邱舜松  
            游盛森  
被      告  鍾炎和  
            鍾劉美妹
            鍾俊弘  
兼上三人
訴訟代理人  鍾海龍  
上列當事人間請求給付通行權償金事件，本院於民國111年4月26
日言詞辯論終結，判決如下：
　　主  文
一、被告應自民國110年5月29日起，至終止通行屏東縣○○鄉○○段
    000地號土地如附圖一編號625⑴之日止，按年各給付原告邱
    舜松新臺幣陸佰陸拾貳元。
二、被告應自民國110年5月29日起，至終止通行屏東縣○○鄉○○段
    00000地號土地如附圖一編號672-1⑴之日止，按年各給付原
    告游盛森新臺幣貳佰零柒元。
三、原告其餘之訴駁回。
四、訴訟費用由被告負擔。
五、本判決第一、二項已到期部分得假執行。
    事實及理由
壹、程序部分：
    按簡易訴訟之訴狀送達後，原告不得將原訴變更或追加他訴
    ，但請求之基礎事實同一者，不在此限。民事訴訟法第255
    條第1項但書第2款、第436條第2項各有明定。查原告起訴之
    請求嗣變更如下述（本院卷第5-6、13-16、41頁)，核屬基
    礎事實同一之請求，於法有據。
貳、實體部分：
一、原告主張：原告邱舜松、游盛森分別為坐落屏東縣○○段0○○
    地○○0000○00000地號土地(下合稱系爭土地)所有人，被告與
    他人共有621、622、623地號土地，被告前經本院109年度潮
    簡字第115判決、110年度簡上字第5號判決(下分別稱另案一
    、二審判決，並合稱另案判決)，確認對原告所有系爭土地
    如附圖一編號625⑴、672-1⑴，面積各為110.31、34.51平方
    公尺範圍內有通行權存在確定。嗣被告於另案判決確定，便
    至625地號土地鋪路通行，於另案判決確定前，被告已通行
    原告游盛森在672-1地號土地上舖設道路，爰依民法第787條
    第2項規定為請求，原告邱舜松並聲明：被告應自另案判決
    確定翌日起至終止通行625地號土地如附圖一編號625⑴之日
    止，按年各給付原告邱舜松新臺幣(下同)1,544元；原告游
    盛森則聲明：被告應自另案判決確定翌日起至終止通行672-
    1地號土地如附圖一編號672-1⑴之日止，按年各給付原告游
    盛森2,899元。
二、被告則以：有負擔原告游盛森先前鋪路之支出，從鋪路後才
    通行，自該時起算償金較合理等語，資為答辯，並聲明：原
    告之訴駁回。
三、經查，下列各節，有土地登記謄本、戶籍資料、附圖一等件
    可稽（本院卷第7-8、17、24-27、42-43頁），並經本院調
    閱另案卷宗無訛，且為兩造所不爭執，堪信為真實：
  ㈠原告邱舜松、游盛森分別為625、672-1地號土地所有人。
  ㈡被告為621、622、623地號土地共有人。
  ㈢被告經另案判決確認對原告所有系爭土地如附圖一編號625⑴
    、672-1⑴，面積各為110.31、34.51平方公尺範圍內，有通
    行權存在確定。
四、得心證之理由：
  ㈠按土地因與公路無適宜之聯絡，致不能為通常使用時，除因
    土地所有人之任意行為所生者外，土地所有人得通行周圍地
    以至公路。前項情形，有通行權人應於通行必要之範圍內，
    擇其周圍地損害最少之處所及方法為之；對於通行地因此所
    受之損害，並應支付償金。民法第787條第1、2項已明文。
    次按民法第787條、第788條所稱之償金，係指通行權人之適
    法通行行為致通行地所有人不能使用土地所受損害之補償而
    言，該償金之計算標準與支付方法，民法雖未設有規定，惟
    核定該給付，仍應先確定通行地之位置與範圍，並斟酌通行
    地所有人所受損害之程度，即按被通行土地地目、現在使用
    情形，以及其形狀、附近環境、通行以外有無其他利用價值
    、通行權人是否獨占利用、通行期間係屬永久或暫時等具體
    情況而定，至通行權人因通行所得之利益，則非考量之標準
    ；行使通行權既屬繼續性質，則通行地所有人所受之損害，
    亦屬繼續發生，支付償金之方法，應以定期支付為適當（最
    高法院94年度台上字第2276號、最高法院88年度台上字第30
    40號判決要旨參照）。此項償金支付義務，於通行權確定時
    起即為通行人之法定負擔(最高法院86年度台上字第3265號
    判決要旨參照)。復按土地所有權人依土地法所申報之地價
    ，為法定地價；城市地方房屋之租金，以不超過土地及其建
    築物申報總價年息百分之10為限；耕地地租不得超過地價百
    分之8，約定地租或習慣地租超過地價百分之8者，應比照地
    價百分之8減定之，不及地價百分之8者，依其約定或習慣。
    前項地價指法定地價，未經依法規定地價之地方，指最近三
    年之平均地價，土地法第148條、第97條第1項及第110條分
    別定有明文。
  ㈡查被告為上述土地之共有人，就原告所有系爭土地如附圖一
    編號625⑴、672-1⑴，面積各為110.31、34.51平方公尺範圍
    內具有通行權存在，業如上述，自令原告就系爭土地遭通行
    範圍之所有權行使受限，衡其性質應屬使用收益權部分喪失
    ，受有相當使用收益之租金損失。又系爭土地之使用分區、
    類別為一般農業區、農牧用地，有土地登記謄本可考（本院
    卷第42-43頁），另625地號土地先前種植檳榔、香蕉，現附
    圖一之625⑴已舖設道路；附圖一之672-1⑴先前即為道路供通
    行等情，經兩造陳明，並有另案一審卷內勘驗筆錄、照片足
    參（潮簡卷第41；另案一審卷一第125頁反面、128頁），審
    酌上開規定及說明，原告得分別請求每年償金數額，應以系
    爭土地通行面積乘以當期申報地價總額之8%計算，較為妥適
    。
  ㈢又通行權人支付償金義務，於通行權確定時起即為通行人之
    法定負擔，前已提及，參酌被告上述於系爭土地鋪路時點及
    過往通行情事，原告主張以另案判決確定翌日起算償金，即
    非無憑。又另案二審判決為不得上訴之判決，於民國110年5
    月28日確定等情，經本院核閱另案二審卷宗無訛，故原告請
    求被告給付自同年月29日起至終止通行之日止之償金，應屬
    有據。
  ㈣另按被告上述給付償金之義務，為數債務人具有同一目的，
    本於各別之發生原因，對債權人各負全部給付之義務，核屬
    不真正連帶債務，故原告主張被告應各自給付其主張數額之
    償金一節，並非可取。另原告聲明並無請求不真正連帶給付
    ，基於處分權主義，亦無不可，爰就被告應給付之償金判決
    如主文第1、2項所示(計算式詳如附表)。
五、綜上所述，原告依民法第787條第2項規定，分別請求如主文
    第1、2項所示，為有理由，應予准許；逾此範圍之請求，則
    為無理由，應予駁回。
六、本判決原告勝訴部分，係適用簡易程序所為被告敗訴之判決
    ，爰依民事訴訟法第389條第1項第3款規定依職權宣告假執
    行。
七、本件事證已臻明確，兩造其餘攻擊、防禦方法，核於判決結
    果不生影響，爰不一一論述，併此敘明。
八、訴訟費用負擔之依據：民事訴訟法第79條。
中　　華　　民　　國　　111 　年　　5 　　月　　19　　日
                  潮州簡易庭  法　官　曾迪群
附表：
原告邱舜松部分：300元×8%×110.31平方公尺÷4＝662元(元以下四捨五入)。 原告游盛森部分：300元×8%×34.51平方公尺÷4＝207元(元以下四捨五入)。 
以上正本係照原本作成。
如不服本判決，應於送達後20日內，向本院提出上訴狀並表明上
訴理由，如於本判決宣示後送達前提起上訴者，應於判決送達後
20 日內補提上訴理由書（須附繕本）。如委任律師提起上訴者
，應一併繳納上訴審裁判費。
中　　華　　民　　國　　111 　年　　5 　　月　　19　　日
                                  書記官　薛雅云